【裁判字號】    90,易,305
【裁判日期】    901105
【裁判案由】    違反動產擔保交易法
【裁判全文】
臺灣士林地方法院刑事判決                            九十年度易字第三五號
    聲  請  人  臺灣士林地方法院檢察署檢察官
    被      告  乙○○
右列被告因動產擔保交易法案件，經檢察官聲請逕以簡易處決處刑（九十年度偵字第
一三五九號），本院改依通常程序審理判決如左：
    主  文
動產擔保交易之債務人，意圖不法之利益，將標的物出質，致生損害於債權人，處有
期徒刑參月，如易科罰金以參佰元折算壹日。
    事  實
一、乙○○於民國八十九年七月四日，以動產擔保交易附條件買賣方式，向甲○○（
    聲請書載誤為聯合汽車買賣商行）購買甲○○所有惟車牌登記順有交通有限公司
    名義之車牌Ｅ八─四五０號之營業小客車，為動產擔保交易之債務人。約定總價
    金新台幣（以下同）三十七萬二千元，頭期款一萬五千元，每七天一期，分六十
    一期給付，每期付款五千九百五十元，標的物存放地點為台北縣淡水鎮興仁里洲
    子九號，在價金未付清之前，標的物所有權仍屬出賣人所有，買受人僅得依約占
    有使用，不得任意遷移或為其他處分。惟乙○○在取得汽車後，即未依約給付期
    款，意圖為自己不法之所有，於同年七月底，因向陳文煥借款，竟將標的物出質
    予陳文煥，致受損害於甲○○。
二、案經被害人甲○○訴由臺北縣警察局淡水分局報請臺灣士林地方法院檢察署檢察
    官聲請簡易判決處刑，本院改依通常程序審理。
    理  由
一、訊據被告乙○○坦承與告訴人甲○○簽有上揭契約，自簽約後即未繳付期款，且
    於八十九年七月底赴大陸之前向陳文煥借錢因此將汽車交由陳文煥，與陳文煥約
    定若屆期未還陳文煥得全權處理汽車等情，惟否認有何違反動產擔保交易法之犯
    行，辯稱：與告訴人簽定者為「租送契約」，並非附條件買賣契約，又伊向陳文
    煥借款時心想一定會取回汽車，因此並無不法所有意圖等語。經查：
  （一）告訴人甲○○與被告於八十九年七月四日簽立附條件買賣契約，有系爭契約
        書一件附卷可稽，又被告雖辯稱本件非附條件買賣云云，然觀諸契約書之內
        容，本件乃「買受人先占有動產之標的物，約定至支付全部價金，始取得標
        的物所有權」之交易，是契約雖未明載附條件買賣契約，惟二造所訂者實乃
        附條件買賣契約，被告所辯尚有誤解。又系爭車牌Ｅ八─四五０之營業小客
        車於八十九年七月四日簽約之際，乃告訴人甲○○所有，惟車牌登記順有交
        通有限公司乙節，有告訴人甲○○與順有交通有限公司之台北市計程車客運
        業駕駛人自備車輛參與契約書影本一件，暨台北市監理處九十年四月六日北
        市監三字第九０六一０一七三００號函一紙附卷可稽，是本件並非出賣他人
        之物，併予敘明。
  （二）被告於取得汽車後，即未再繳款，且於同年七月底赴大陸前因向陳文煥借款
        ，將汽車出質予陳文煥乙節，業據告訴人甲○○於本院證稱詳實，且有被告
        與陳文煥之契約書影本一紙附卷可稽，再徵諸被告將汽車交付陳文煥後，即
        對該車置之不理，乃被告自行於同年十月間尋獲汽車之事實，業據告訴人甲
        ○○證明，是被告基於為自己不法所有之意圖而出質汽車之事實，至為顯然
        。綜上，事證明確，被告犯行應堪認定。
二、核被告所為，係犯動產擔保交易法第三十八條之罪。爰審酌被告之品行、犯罪之
    動機、目的、手段、所生危害及犯罪後之態度等一切情狀，量處如主文所示之刑
    ，並諭知易科罰金之折算標準，以資懲儆。又按行為後法律有變更者，適用裁判
    時之法律，刑法第二條第一項前段定有明文；按中華民國刑法第四十一條業於九
    十年一月十日公布修正，並於同年一月十二日生效，該條第一項規定：「犯最重
    本刑為五年以下有期徒刑以下之刑之罪，而受六個月以下有期徒刑或拘役之宣告
    ，因身體、教育、職業、家庭之關係或其他正當事由，執行顯有困難者，得以一
    元以上三元以下折算一日，易科罰金。但確因不執行所宣告之刑，難收矯正之效
    ，或難以維持法秩序者，不在此限。」又前述易科罰金之折算標準，業據罰金罰
    鍰提高標準條例第二條前段規定，就其原定數額提高為一百倍折算一日。本件被
    告犯罪後，刑法第四十一條規定業經修正公布，已如前述，經比較結果，以修正
    後之新法有利於被告，依刑法第二條第一項前段規定，應適用新法諭知易科罰金
    之折算標準，併予敘明。
據上論斷，應依刑事訴訟法第四百五十二條、第二百九十九條第一項前段，動產擔保
交易法第三十八條、刑法第十一條前段、第二條第一項前段、第四十一條第一項前段
，罰金罰鍰提高標準條例第一條前段、第二條，判決如主文。
本案經檢察官黃梅淑到庭執行職務。
中      華      民      國      九十      年      十一      月          日
                                  臺灣士林地方法院刑事第二庭
                                          法  官  王梅英
右正本證明與原本無異。
如不服本判決，應於判決送達後十日內，向本院提出上訴狀。
                                          書記官
中      華      民      國      九十      年      十一      月    五    日
附錄法條：
動產擔保交易法第三十八條：


司法院資訊處製作；財團法人民間司法改革基金會備份。
